【裁判字號】    98,易,1578
【裁判日期】    981223
【裁判案由】    背信
【裁判全文】
臺灣板橋地方法院刑事判決              98年度易字第1578號
公  訴  人  臺灣板橋地方法院檢察署檢察官
被      告  甲○○
選任辯護人  江燕偉律師
上列被告因背信案件，經檢察官提起公訴（97年度偵字第28794
號），本院裁定改用簡式審判程序審理，判決如下：
    主  文
甲○○為他人處理事務，意圖為自己不法之利益，而為違背其任
務之行為，致生損害於本人之財產，處拘役參拾日，如易科罰金
，以銀元參佰元即新臺幣玖佰元折算壹日；減為拘役拾伍日，如
易科罰金，以銀元參佰元即新臺幣玖佰元折算壹日。又為他人處
理事務，意圖為自己不法之利益，而為違背其任務之行為，致生
損害於本人之財產，處拘役肆拾日，如易科罰金，以新臺幣壹仟
元折算壹日。應執行拘役肆拾伍日，如易科罰金，以銀元參佰元
即新臺幣玖佰元折算壹日。
    事  實
一、甲○○自民國94年11月起，受雇於址設臺北縣板橋市○○街
    65號2 樓之臺北縣按摩業職業工會（下稱按摩工會），擔任
    會計之職務，負責處理會員會費之使用及工會日常收支事務
    ，係為他人處理事務之人。甲○○個人及眷屬2 人之全民健
    康保險費（下稱健保費），自94年11月起，由按摩工會先行
    代繳，其每月應繳納之健保費為新臺幣（下同）1,755 元，
    按摩工會應負擔933 元，其自行應負擔822 元。而其個人之
    勞工保險費（下稱勞保費），自95年3 月19日起，亦由按摩
    工會先行代繳，其中自95年3 月19日起至95年10月止，其每
    月應繳納之勞保費為674 元，按摩工會應負擔539 元，其應
    自行負擔135 元（95年3 月19日始加保，該月應自行負擔勞
    保費為103 元），95年11月起應繳納之勞保費調整為每月1,
    196 元，其中按摩工會應負擔935 元，其自行應負擔261 元
    。甲○○明知按摩工會幫其代繳全額勞健保費後，其於隔月
    支領上月份薪資時，應將上個月應自行負擔之健保費822 元
    、勞保費135 元（95年3 月19日至95年10月31日止）、或26
    1 元（95年11月1 日至96年10月31日止）扣除，償還按摩工
    會先代其繳納之上開應自行負擔之勞、健保費，詎其竟利用
    擔任按摩工會會計之職務，薪資核算、請領之程序均由其負
    責之機會，而為下列所述之行為：
(一)、先基於意圖為自己不法利益之犯意，接續於94年12月起，至
    95年4 月止，向按摩工會支領94年11月至95年3 月份之月薪
    時，故意不扣除其每月應負擔之健保費822 元、勞保費135
    元（95年3 月19日加保，該月應自行負擔之勞保費為103 元
    ），而支領全額薪水19,627元，致生損害於按摩工會之財產
    。
(二)、另基於意圖為自己不法利益之犯意，接續於95年11月起，至
    96年11月止，向按摩工會支領95年10月至96年10月份之月薪
    時，故意不扣除其每月應負擔之健保費822 元、勞保費261
    元，而支領全額薪水19,627元，致生損害於按摩工會之財產
    。
二、案經按摩工會會員王阡淯、乙○○告發後由臺灣板橋地方法
    院檢察署檢察官偵查起訴。
    理  由
一、上揭事實業據被告甲○○於本院審理中供承不諱，核與證人
    王阡淯於偵查中證訴之情節相符，並有勞工保險費之被保險
    人與投保單位分擔金額表、全民健康保險費分擔金額表、保
    險費計算表、勞工保險局繳款單、勞、健保明細、郵政劃撥
    儲金收據等資料在卷可稽，足認被告之自白與事實相符。是
    以，本件事證明確，被告事實一、(一)、(二)之背信犯行均堪以
    認定，應予依法論科。
二、按行為後法律有變更者，適用行為時之法律。但行為後之法
    律有利於行為人者，適用最有利於行為人之法律，刑法第2
    條第1 項定有明文（刑法第2 條係規範行為後法律變更所生
    新舊法律比較適用之準據法，是刑法第2 條本身雖經修正，
    但該條文既屬適用法律之準據法，本身尚無比較新舊法之問
    題，應逕適用裁判時之刑法第2 條規定以決定適用之刑罰法
    律）。又比較時應就罪刑有關之共犯、未遂犯、想像競合犯
    、牽連犯、連續犯、結合犯，以及累犯加重、自首減輕暨其
    他法定加減（如身分加減）與加減例等一切規定，綜其全部
    罪刑之結果而為比較。又依刑法第51條定應執行刑時，裁判
    確定前犯數罪，其中1 罪在新法施行前者，亦應為新舊法比
    較（最高法院95年第8 次刑事庭會議決議參照）。查被告事
    實一、(一)行為後，刑法業於94 年2月2 日修正公布，並自95
    年7 月1 日起生效施行，茲就比較情形分述如下：
(一)、刑法第第342 條第1 項之背信罪雖未修正，然刑法第33條第
    5 款有關罰金之最低數額部分，刑法分則編各罪所定罰金之
    貨幣單位原為銀元，修正前刑法第33條第5 款規定：「罰金
    ：（銀元）1 元以上」，而銀元與新臺幣間之折算，依現行
    法規所定貨幣單位折算新臺幣條例規定，以銀元1 元折算新
    臺幣3 元；修正後刑法第33條第5 款則規定：「罰金：新臺
    幣1 千元以上，以百元計算之」；經比較修正前、後之規定
    ，修正後刑法第33條第5 款所定罰金之最低數額，較之修正
    前提高，自以修正前刑法第33條第5 款規定有利於被告。
(二)、又修正前刑法第41條第1 項前段關於得易科罰金之折算標準
    ，原規定為「得以1 元以上3 元以下折算1 日」，並依修正
    前罰金罰鍰提高標準條例第2 條（現已廢止），就其原定數
    額提高100 倍折算1 日；亦即以銀元100 元（新臺幣300 元
    ）以上，銀元300 元（新臺幣900 元）以下折算1 日。而修
    正後刑法第41條第1 項前段之折算標準，則為「以新臺幣1
    千元、2 千元或3 千元折算1 日」，自以修正前刑法所定之
    易科罰金折算標準之金額較低，對被告較為有利。
(三)、修正前刑法第51條第6 款規定：「宣告多數拘役者，比照前
    款定其刑期（於各刑中之最長期以上，各刑合併之刑期以下
    ，定其刑期）。但不得逾4 個月。」，修正後規定為：「宣
    告多數拘役者，比照前款定其刑期（於各刑中之最長期以上
    ，各刑合併之刑期以下，定其刑期）。但不得逾120 日。」
    ，比較結果，修正後之刑法第51條第6 款規定並未較有利於
    被告。
(四)、綜合上開與罪刑有關刑法條文新舊法個別比較後之全部結果
    ，上揭條文應整體適用刑法修正前之規定論處。
三、核被告甲○○事實一、(一)、(二)所為，均係犯刑法第342 條第
    1 項之背信罪。被告事實一、(一)、(二)之背信行為，乃各係基
    於同一背信之犯意，利用其為按摩工會處理事務之機會，各
    於密接之時間及地點接續實施，侵害同一法益，依一般社會
    觀念，各行為間之獨立性極為薄弱，僅侵害一個法益，應成
    立接續犯，各論以一背信罪。公訴人認被告事實一、(一)之背
    信犯行，應依修正前之刑法第56條規定，論以連續犯，尚有
    未合。另公訴人認被告事實一、(一)之犯罪時間為94年11月至
    95年4 月；事實一、(二)之犯罪時間為95年11月至96年10月，
    經查，被告係於隔月支領上月薪資，被告於95年5 月至95年
    10月支領上月份薪資時，有扣除應自行分擔之勞、健保費，
    並補回部分之前積欠未扣之應自行分擔勞健保費，故被告事
    實一、(一)之犯罪時間應為94年12月至95年4 月；事實一、(二)
    之犯罪時間應為95年11月至96年11月，均附此敘明。又事實
    一、(一)、(二)之二次背信犯行，時間相隔7 個月之久，且被告
    於95年5 月至10月間支領上月份薪資時，均有扣除應自行分
    擔之勞、健保費，故顯係另行起意，應予分論併罰。爰審酌
    被告之素行、犯罪之動機、目的、手段、按摩工會所受之損
    害及被告坦承犯行，且已與按摩工會達成民事和解，償還按
    摩工會損害（有和解書影本1 份在卷），犯後態度良好等一
    切情狀，各處如主文所示之刑，並分別依修正前、後刑法第
    41 條 第1 項前段之規定，諭知如易科罰金之折算標準，以
    資懲儆。末查，被告本件事實一、(一)之犯罪時間在96年4 月
    24日以前，且所犯之罪並無中華民國96年罪犯減刑條例第3
    條所列情形，應依該條例第2 條第1 項第3 款之規定，減其
    刑期2 分之1 ，並與事實一、(二)合併定其應執行之刑，及均
    依修正前刑法第41條第1 項之規定，諭知如易科罰金之折算
    標準，附此敘明。
四、本件經檢察官提起公訴，被告於準備程序中就被訴事實為有
    罪之陳述，經法官告知簡式審判程序之旨，並聽取公訴人、
    被告之意見後，本院合議庭裁定由受命法官獨任進行簡式審
    判程序，併予敘明。
據上論斷，應依刑事訴訟法第273 條之1 第1 項、第299 條第1
項前段，刑法第2 條第1 項前段、第342 條第1 項、第41條第1
項前段、修正前刑法第51條第6 款、第41條第1 項前段，刑法施
行法第1 條之1 、第3 條之1 第3 項，廢止前罰金罰鍰提高標準
條例第1 條前段、第2 條，中華民國96年罪犯減刑條例第2 條第
1項 第3 款、第7 條、第9 條，判決如主文。
本案經檢察官張瑞玲到庭執行職務。
中    華    民    國    98    年    12    月    23    日
                  刑事第十七庭  法  官  曾正耀
上列正本證明與原本無異。
如不服本判決，應於判決送達後10日內敘明上訴理由，向本院提
出上訴狀 (應附繕本) ，上訴於臺灣高等法院。其未敘述上訴理
由者，應於上訴期間屆滿後20日內向本院補提理由書「切勿逕送
上級法院」。
                                書記官  田世杰
中    華    民    國    98    年    12    月    23    日
附錄本案論罪科刑法條
刑法第342條第1項
為他人處理事務，意圖為自己或第三人不法之利益，或損害本人
之利益，而為違背其任務之行為，致生損害於本人之財產或其他
利益者，處5 年以下有期徒刑、拘役或科或併科1 千元以下罰金
。

司法院資訊處製作；財團法人民間司法改革基金會備份。
